【裁判字號】    95,台上,6893
【裁判日期】    951214
【裁判案由】    偽造有價證券
【裁判全文】
最高法院刑事判決            九十五年度台上字第六八九三號
上  訴  人  甲  ○
上列上訴人因偽造有價證券案件，不服台灣高等法院高雄分院中
華民國九十五年十月十六日第二審判決（九十五年度上訴字第五
五三號，起訴案號：台灣高雄地方法院檢察署八十二年度偵字第
一三六五五、一七三０五號），提起上訴，本院判決如下：
    主  文
上訴駁回。
    理  由
按刑事訴訟法第三百七十七條規定，上訴於第三審法院，非以判
決違背法令為理由，不得為之。是提起第三審上訴，應以原判決
違背法令為理由，係屬法定要件。如果上訴理由狀並未依據卷內
訴訟資料，具體指摘原判決不適用何種法則或如何適用不當，或
所指摘原判決違法情事，顯與法律規定得為第三審上訴理由之違
法情形，不相適合時，均應認其上訴為違背法律上之程式，予以
駁回。本件上訴人甲○上訴意旨略稱：(一)、票據法規定票據須表
明一定之金額，且此金額需以國字為準，阿拉伯數字是輔助之證
明，除非數字採機器打印之方式記載，才視同文字之記載，票據
法施行細則第三條定有明文，故支票金額欄倘僅記載阿拉伯數字
而無文字（國字）之記載，即屬欠缺票據絕對應記載之事項，依
票據法第十一條第一項之規定，該票據應為無效。且實務上金融
機關對未載國字金額之支票，亦認為無效而拒絕兌現，益徵支票
上國字之記載為絕對必要記載之事項。本件告訴人蔡清貴交付上
訴人之系爭二張支票，並未填載國字金額，為原判決認定之事實
，則該支票為無效之票據，上訴人將無效之票據變造而成為有效
之票據，自屬偽造有價證券，原判決竟認上訴人係變造有價證券
，顯有不適用法則之違法。(二)、告訴人係同時開立三張支票交付
上訴人，該三張支票均未載國字金額，原審未就另一張支票併予
審理論罪，有已受請求之事項未予判決之違法。(三)、上訴人雖變
造系爭支票，惟上訴人兌領支票所取得之金額，並未超過上訴人
施工依約應領取之工程報酬，告訴人所陳有關付款期數，確屬虛
枉不實，上訴人所為根本無損害於告訴人，原判決謂上訴人所辯
係避重就輕云云，顯有未當。(四)、告訴人違約遲延付款，造成上
訴人資金週轉困難，加上系爭支票未載國字金額，致上訴人萌生
變造之念，情有可原，請依刑法第五十九條規定酌減其刑，併請
為緩刑之宣告，以勵自新等語。
惟查原審認定上訴人有原判決所載之偽造有價證券犯行，係以該
事實已據上訴人坦承不諱，並經被害人蔡清貴指證屬實，且有經
變造之二張支票可稽等證據，予以綜合判斷，認上訴人犯行洵堪
認定。並以核上訴人所為，係犯刑法第二百零一條第一項之變造
有價證券罪，於法定刑內量處其刑，已詳其所憑證據及認定之
理由。所為論斷，均有卷存證據資料可資覆按。上訴意旨雖指摘
原判決違背法令，惟查支票應記載一定之金額，固為票據法第一
百二十五條第一項第二款所明定，但票據法並未規定金額必須以
文字記載，僅於第七條規定「票據上記載金額之文字與號碼不符
時，以文字為準。」至於票據法施行細則第三條規定：「票據上
之金額以號碼代替文字記載，經使用機械辦法防止塗銷者，視同
文字記載。」，乃補充民法第四條（關於一定之數量，同時以文
字及號碼表示者，其文字與號碼有不符合時，如法院不能決定何
者為當事人之原意，應以文字為準）及票據法第七條適用之特別
規定。上訴意旨依憑己見，執票據法施行細則第三條之規定，謂
支票之金額須以文字記載，如未以文字記載，支票為無效云云，
進而指摘原判決認上訴人在系爭支票上記載支票金額之文字為變
造有價證券為不當，尚有誤會，自非合法之上訴理由。檢察官僅
起訴上訴人變造系爭二張支票，卷內亦無上訴人有變造告訴人交
付之另一張支票之資料，原審未就另一張支票併予審理是否經變
造，並無違法，上訴意旨謂上訴人亦變造另一張支票云云，指摘
原審未就該支票併予審理論罪，有已受請求之事項未予判決云云
，為不利於己之上訴，顯非適法之第三審上訴理由。至於告訴人
關於付款期數之指述是否屬實，上訴人兌領支票所取得之金額有
無超過應領取之工程報酬，告訴人有無違約遲延付款，上訴人變
造支票是否足生損害於告訴人，均與上訴人是否成立變造有價證
券罪無關，自不得執為合法之上訴理由。綜上，本件上訴為違背
法律上之程式，應予駁回。又本件既從程式上駁回上訴，上訴人
請求依刑法第五十九條酌減其刑及為緩刑之宣告，自無從審酌，
併此明。
據上論結，應依刑事訴訟法第三百九十五條前段，判決如主文。
中    華    民    國  九十五  年   十二   月   十四   日
                      最高法院刑事第九庭
                          審判長法官  陳  正  庸
                                法官  賴  忠  星
                                法官  王  居  財
                                法官  林  開  任
                                法官  林  立  華
      本件正本證明與原本無異
                                      書  記  官
中    華    民    國  九十五  年   十二   月   十九   日
                                                      Ｅ


司法院資訊處製作；財團法人民間司法改革基金會備份。
